臺灣臺北地方法院刑事判決　　　　　　　 93年度易字第918號
公　訴　人　臺灣臺北地方法院檢察署檢察官
被　　　告　乙○○
上列被告因竊盜等案件，經檢察官提起公訴（93年度偵字第8699
號），及移送併辦（臺灣板橋地方法院檢察署93年偵緝字第1441
號），本院判決如下：
    主  文
乙○○連續行使偽造私文書，足以生損害於他人，處有期徒刑肆
月，如易科罰金，以佰元折算壹日。
簽帳單（調閱編號00000000000 ，持卡人存根聯）壹紙、台北國
際商業銀行板橋分行、票據號碼QH0000000 、面額新台幣肆仟陸
佰柒拾肆元；第一商業銀行北新莊分行、票據號碼UA0000000 、
面額新台幣陸仟伍佰玖拾元；華南商業銀行北三重分行、票據號
碼GC0000000 、面額新台幣參萬壹仟伍佰伍拾元；華南商業銀行
樹林分行、票據號碼NC0000000 、面額伍仟壹佰玖拾參元之支票
各壹紙背面上偽造之「甲○○」署押共肆枚與簽帳單（調閱編號
00000000000 ，特約商店存根聯）上偽造之「甲○○」署押壹枚
均沒收。
    事  實
一、乙○○與甲○○為朋友關係，緣乙○○於民國93年1 月22日
    晚間10時許（起訴書誤載為25日），向甲○○借用車牌號碼
    DO─7690號自用小客車使用，發現甲○○置於該自用小客車
    置物箱內之4 張支票（台北國際商業銀行板橋分行【下稱台
    北銀行】、票據號碼QH0000000、面額新台幣【下同】4,674
    元；第一商業銀行北新莊分行【下稱第一銀行】、票據號碼
    UA0000000、面額6,590元；華南商業銀行北三重分行【下稱
    華南銀行北三重分行】、票據號碼GC0000000 、面額31,550
    元；華南商業銀行樹林分行【下稱華南銀行樹林分行】、票
    據號碼NC0000000、面額5,193元）及富邦商業銀行（下稱富
    邦銀行）信用卡1張（卡號為0000000000000000 號），竟因
    缺錢花用而基於為自己不法所有意圖竊取之，得手後旋即基
    於為自己不法所有及行使偽造私文書之概括犯意，於同年月
    24日晚間，持上開4 張支票及信用卡前往位於臺北縣永和市
    ○○路○段273號1 樓林有明所經營之賢伉儷藝術精品店（起
    訴書誤載為伉儷藝術精品店），向林有明謊稱自己即為甲○
    ○，先在該4 張支票背面偽造「甲○○」之簽名而偽造各背
    書私文書，向林有明調借現金40,000元而行使之；乙○○又
    以上開富邦銀行信用卡在賢伉儷藝術精品店刷卡購物消費，
    其先於該日晚間10時8分許購買價值1,300元之物品，並於簽
    帳單（調閱編號00000000000 ）上偽造「甲○○」簽名以表
    示確認交易金額、標的及向發卡銀行簽帳消費之意後，而偽
    造簽帳單私文書，並持交商店人員以行使之，均足以生損害
    於甲○○、林有明及富邦銀行對於客戶使用信用卡消費資料
    管理之正確性，林有明因誤認乙○○為「甲○○」而陷於錯
    誤，同意乙○○以上開支票調借現金40,000元及以上開信用
    卡刷卡購物，並交付現金40,000元及乙○○所購買之物；嗣
    乙○○於同日晚間10時28分欲再以該信用卡刷卡購買價值10
    , 850 元之物，惟因故刷卡未過而未遂。甲○○於乙○○歸
    還車輛後發現置物箱內之支票及信用卡遺失而質問乙○○，
    始悉上情。
二、案經臺北市政府警察局中山分局報告臺灣臺北地方法院檢察
    署檢察官偵查起訴，及移送併辦。
    理  由
一、訊據被告乙○○對於上開事實均坦承不諱，核與告訴人甲○
    ○於警詢、偵查及本院審理中之指訴，與證人即賢伉儷藝術
    精品店實際負責人林有明於警詢及偵查中證述被告以「甲○
    ○」名義持上開支票、信用卡前往向其調借現金及刷卡購物
    消費，並在支票背面以「甲○○」之名背書，亦以「甲○○
    」之名於簽帳單上簽名等情均相符合，並有上開支票、退票
    理由單共4份、簽帳單（調閱編號00000000000）1 紙、富邦
    銀行之信用卡盜刷明細、富邦銀行93年11月24日（九三）富
    邦信卡第699 號函所附刷卡消費紀錄、財團法人聯合信用卡
    處理中心94年1 月6日（94）聯卡會計字第011號函暨所附簽
    帳單（見臺灣板橋地方法院檢察署93年度偵字第11132 號卷
    第1 頁所附之支票及退票理由單原本、第27頁，與本院卷）
    ，均足佐被告前開出於任意性之自白與事實相符，得採為認
    定事實之證據。
二、按支票上之背書，係發票後之另一票據行為，上訴人在其偽
    造之支票背面，偽造某甲署押為背書並達行使之程度，自足
    以生損害於某甲，顯屬另一行使偽造私文書之行為，最高法
    院59年台上字第2588號判例意旨可資參照。被告竊取告訴人
    之上開支票及信用卡後，為向證人林有明調借現金及刷卡購
    物，復以「甲○○」之名而偽造上開4 張支票背面之背書及
    簽帳單，持向證人林有明詐騙現金及財物，是核被告所為係
    犯刑法第216條、第210條行使偽造私文書罪、第320條第1項
    竊盜罪、第339條第1項詐欺取財罪（以支票詐騙現金及一次
    刷卡購物部分）、第339條第3項、第1項詐欺取財未遂罪（
    刷卡購物消費未得逞部分）；被告於支票背面及簽帳單上偽
    造簽名分別為偽造支票背書及簽帳單等私文書之部分行為；
    又被告偽造支票背書、簽帳單後，進而行使，其偽造之低度
    行為分別為行使之高度行為所吸收，均不另論罪。又被告先
    後多次行使偽造私文書及詐欺取財之犯行，均時間緊接，分
    別觸犯構成要件相同之罪，顯各係基於概括犯意為之，均為
    連續犯，均依刑法第56條之規定，以一罪論，並均加重其刑
    （按連續犯罪，不以侵害特定之同一法益為限，上訴人以概
    括犯意，先後向某某四號發賣偽造公債票，詐取票價，係連
    續數行為而犯同一罪名，其間被害法益雖非一個，且有既遂
    、未遂之分，仍應論以既遂之一罪，亦有最高法院22年上字
    第1143號判例意旨可供參照。是被告以支票詐騙現金、一次
    冒名刷卡購物既遂、一次冒名刷卡購物未遂，仍應成立第33
    9條第1項詐欺取財罪既遂之連續犯，附此說明）。被告為詐
    取財物而竊取告訴人之支票與信用卡，進而冒用「甲○○」
    名義背書、刷卡消費，是其所犯上開三罪間，有方法、目的
    之牽連犯關係，應依刑法第55條規定，從較重之行使偽造私
    文書罪處斷。至移送併辦部分即被告同時竊取告訴人信用卡
    及冒「甲○○」名義刷卡購物而偽造其名義簽帳單私文書部
    分雖未據公訴人起訴，然與前開起訴後經本院認定有罪部分
    分別為同一事實（竊盜部分）及有連續犯之裁判上一罪關係
    （詐欺取財及行使偽造私文書部分），為起訴效力所及，基
    於審判不可分之原則，本院自得併予審理。爰審酌被告犯罪
    後坦承犯行，所詐得財物之總價值僅為41,300元，且已獲得
    告訴人諒解（見本院94年3月17日審判筆錄第5頁），與其犯
    罪之動機、手段、目的等一切情狀，量處如主文所示之刑，
    並諭知易科罰金之折算標準。又被告偽造之簽帳單私文書（
    調閱編號00000000000），一聯為特約商店存根聯，非被告
    所有之物，然另一聯之持卡人存根聯則為被告所有，供其犯
    本罪所用之物，雖未扣案，既不能證明業已滅失，應依刑法
    第38條第1項第2款規定宣告沒收；另台北銀行、票據號碼QH
    0000000、面額4,674元；第一銀行、票據號碼 UA0000000、
    面額6,590元；華南銀行北三重分行、票據號碼GC0000000、
    面額31,550元；華南銀行樹林分行、票據號碼 NC0000000、
    面額5,193元之支票背面偽造之「甲○○」署押4枚與簽帳單
    （特約商店存根聯）上偽造之「甲○○」署押共1 枚（持卡
    人存根聯上之偽造「甲○○」署押因該簽帳單已宣告沒收而
    一併沒收，爰不另予宣告沒收），不問屬於犯人與否，均應
    依刑法第219條併予宣告沒收。
據上論斷，應依刑事訴訟法第299條第1項前段，刑法第56條、第
216條、第210條、第320條第1項、第339條第1項、第55條、第41
條第1項前段、第38條第1項第2款、第219條，罰金罰鍰提高標準
條例第1條前段、第2條，判決如主文。
本案經檢察官張書華到庭執行職務
中　　華　　民　　國　　94　　年　　3 　　月　　31　　日
　　　　　　　　　刑事第四庭    審判長法　官　黃雅芬
                                      法  官  余明賢
                                      法  官  黎惠萍
上正本證明與原本無異。
如不服本判決，應於判決送達後10日內向本院提出上訴狀（應抄
附繕本）。告訴人或被害人如對於本判決不服者，應具備理由請
求檢察官上訴，其上訴期間之計算係以檢察官收受判決正本之日
期為準。
                                      書記官  楊麗娟
中　　華　　民　　國　　94　　年　　4 　　月　　 1　　日
附錄本案論罪科刑法條全文
刑法第216條、第210條、第320條第1項、第339條第1項
中華民國刑法第216條
(行使偽造變造或登載不實之文書罪)
行使第210條至第215條之文書者，依偽造、變造文書或登載不實
事項或使登載不實事項之規定處斷。
中華民國刑法第210條
(偽造變造私文書罪)
偽造、變造私文書，足以生損害於公眾或他人者，處五年以下有
期徒刑。
中華民國刑法第320條
(普通竊盜罪、竊佔罪)
意圖為自己或第 3 人不法之所有，而竊取他人之動產者，為竊盜
罪，處五年以下有期徒刑、拘役或五百元以下罰金。
意圖為自己或第 3 人不法之利益，而竊佔他人之不動產者，依前
項之規定處斷。
前二項之未遂犯罰之。
中華民國刑法第339條
（普通詐欺罪)
意圖為自己或第 3 人不法之所有，以詐術使人將本人或第 3 人
之物交付者，處五年以下有期徒刑、拘役或科或併科1000元以下
罰金。
以前項方法得財產上不法之利益或使第 3 人得之者，亦同。
前二項之未遂犯罰之。
